【裁判字號】    98,訴緝,37
【裁判日期】    980623
【裁判案由】    毒品危害防制條例
【裁判全文】
臺灣士林地方法院刑事判決          98年度訴緝字第36、37號
公  訴  人  臺灣士林地方法院檢察署檢察官
被      告  乙○○
上列被告因違反毒品危害防制條例案件，經檢察官提起公訴（96
年度毒偵字第1104號、第1881號）暨移請併案審理（96年度毒偵
字第1231號），被告於準備程序期日就被訴事實為有罪之陳述，
經本院合議庭評議後，裁定改由受命法官獨任以簡式審判程序進
行審理，並判決如下：
    主  文
乙○○施用第一級毒品，累犯，處有期徒刑拾月，扣案之第一級
毒品海洛因壹包暨內有第一級毒品海洛因殘渣袋壹只（合計淨重
零點零柒公克）均沒收銷燬，扣案塑膠包裝袋貳只、注射針筒壹
支、杓子壹支均沒收；又施用第一級毒品，累犯，處有期徒刑拾
月，扣案之第一級毒品海洛因壹包（驗餘淨重零點零柒柒壹公克
）沒收銷燬，扣案塑膠包裝袋壹只沒收；又施用第二級毒品，累
犯，處有期徒刑陸月。應執行有期徒刑貳年，扣案第一級毒品海
洛因貳包暨內有第一級毒品海洛因殘渣袋壹只（合計淨重零點壹
肆柒壹公克）沒收銷燬，扣案塑膠包裝袋參只、注射針筒壹支、
杓子壹支均沒收。
    事  實
一、乙○○前因施用毒品案件，經臺灣臺北地方法院以87年度毒
    聲字第784 號裁定送觀察勒戒，又經同法院以87年度毒聲字
    第926 號裁定令入戒治處所強制戒治後，於民國88年9 月10
    日強制戒治執行完畢，經臺灣臺北地方法院檢察署檢察官於
    88年9 月10日以88年度戒毒偵字第28號處分不起訴，嗣已確
    定。復因施用毒品案件，經臺灣臺北地方法院檢察署檢察官
    提起公訴並聲請強制戒治，於93年1 月9 日因毒品危害防制
    條例修正而免除強制戒治，並經臺灣臺北地方法院以92年度
    訴字第347 號、93年度訴字第1130號各判決處有期徒刑10月
    確定，於95年2 月10日執行完畢（構成累犯）。又因施用毒
    品案件，經臺灣臺北地方法院於96年3 月5 日以96年度訴字
    第107 號判決處有期徒刑10月，於96年4 月2 日確定。詎乙
    ○○仍不知悛悔，於強制戒治執行完畢釋放後5 年內再犯施
    用毒品罪，經上開法院判決確定後，復再為下列犯行：
  (一)基於施用第1 級毒品海洛因之犯意，於96年5 月17日9 時許
    ，在臺北市○○區○○路118 巷21號2 樓住處，以針筒注射
    方式，施用第1 級毒品海洛因，嗣於96年5 月17日11時20分
    許，為警在上址住處查獲，並扣得以塑膠包裝袋包裝之第1
    級毒品海洛因1 包、內有海洛因殘渣之塑膠包裝袋1 只（合
    計淨重0.07公克）、注射針筒1 支及杓子1 支。
  (二)基於施用第1 級毒品海洛因之犯意，於96年8 月27日上午11
    時許，在臺北市○○區○○路118 巷21號2 樓居所，以針筒
    注射方式，施用第1 級毒品海洛因；另基於施用第2 級毒品
    甲基安非他命之犯意，於96年8 月27日下午3 時20分許採尿
    往前回溯4 日內之某時（不含滯留警局期間），在不詳地點
    ，以不詳方式施用第2 級毒品甲基安非他命。嗣於96年8 月
    27日下午2 時許，在臺北市○○區○○路4 段與劍潭路口為
    警查獲，並扣得以塑膠包裝袋包裝之第1 級毒品海洛因1 包
    （驗餘淨重0.0771公克）。
二、案經臺北市政府警察局內湖分局、北投分局報告臺灣士林地
    方法院檢察署檢察官偵查起訴，被告於準備程序期日就被訴
    事實為有罪之陳述，經本院合議庭評議後，裁定改由受命法
    官獨任以簡式審判程序進行審理。
    理  由
一、本件被告乙○○所犯非死刑、無期徒刑、最輕本刑為3 年以
    上有期徒刑之罪，或高等法院管轄第一審之案件，被告於本
    院準備程序進行中，就被訴事實為有罪之陳述，經告以簡式
    審判程序之旨，並聽取檢察官及被告之意見，由本院合議庭
    評議後裁定改由受命法官獨任進行簡式審判程序，是本件之
    證據調查，依刑事訴訟法第273 條之2 規定，不受同法第15
    9 條第1 項、第161 條之2 、第161 條之3 、第163 條之1
    及第164 條至第170 條規定之限制，合先敘明。
二、上揭犯罪事實，業據被告乙○○於警詢、偵訊及本院審理時
    坦承不諱，且被告2 次遭警查獲採集之尿液，分別經送臺灣
    尖端先進生技醫藥股份有限公司以酵素免疫分析法初步檢驗
    、氣相層析質譜儀法確認檢驗之檢驗結果，上開事實欄一、
    (一)部分採檢尿液檢體，確呈嗎啡、可待因陽性反應；事實欄
    (二)部分採檢之尿液檢體，則呈甲基安非他命、安非他命及嗎
    啡、可待因陽性反應，分別有該公司96年5 月23日濫用藥物
    檢驗報告（參見臺灣士林地方法院檢察署96年度毒偵字第11
    04號卷，第60頁）、96年9 月7 日濫用藥物檢驗報告在卷可
    稽（臺灣士林地方法院檢察署96年度毒偵字第1881號卷【下
    稱：第1881號卷】，第72頁）。又被告如事實欄一、(一)所示
    為警扣案之疑似第1 級毒品海洛因1 包、海洛因殘渣袋1 只
    ，經送法務部調查局鑑驗後，證實送驗檢品2 包內容物均含
    第一級第6 項毒品海洛因成分，合計淨重0.07公克，有法務
    部調查局96年7 月24日調科壹字第09623057000 號鑑定書附
    卷可憑（參見本院96年度訴字第556 號卷第31頁）。至被告
    如事實欄一、(二)所示為警扣案之疑似第1 級毒品海洛因1 包
    （驗餘淨重0.0771公克），亦經證實內有海洛因成分，此有
    交通部民用航空局96年9 月13日航藥鑑字第0961459 號鑑定
    書在卷可按（第1881號卷第78頁），足認被告上開任意性自
    白與事實相符，應甚明確。
三、按92年7 月9 日新修正之毒品危害防制條例刪除2 犯及3 犯
    之規定，一改修法前繁雜之處遇程序，僅將施用毒品者簡化
    區分為初犯、再犯，並認施用毒品者係屬病患性犯人，以觀
    察、勒戒戒除其身癮，並以強制戒治去除其心癮。經觀察、
    勒戒或強制戒治執行完畢釋放後，若係5 年後再犯該條例第
    10條施用毒品罪者，與同條例第20條第1 項、第2 項關於「
    初犯」之處理方式相同，檢察官應先聲請法院裁定令被告入
    勒戒處所觀察、勒戒，並視有無繼續施用毒品傾向，決定應
    予釋放、為不起訴之處分，或應聲請法院裁定令入勒戒處所
    強制戒治；若係5 年內「再犯」同條例第10條施用毒品罪者
    ，依同條例第23條第2 項規定，檢察官則應依法追訴。觀諸
    該條例第20條第3 項之修正理由：「觀察、勒戒或強制戒治
    5 年後再犯者，顯見前所實施之觀察、勒戒或強制戒治已足
    以遮斷其施用毒品之癮，為期自新及協助其戒除毒癮，對此
    5 年後再犯者，爰明定仍適用初犯之規定，先經觀察、勒戒
    、強制戒治之程序。」及同條例第23條第2 項之修正理由：
    「為配合簡化施用毒品犯之刑事處遇程序，並鑑於經觀察、
    勒戒或強制戒治執行完畢釋放後5 年內再犯者，其再犯率甚
    高，原據以實施之觀察、勒戒及強制戒治既已無法收其實效
    ，自應施以刑事處遇」，顯然如施用毒品者係前經觀察、勒
    戒或強制戒治等治療程序執行完畢5 年後，始再施用毒品之
    「初犯」，因前所執行之觀察、勒戒或強制戒治已足收戒除
    毒癮之效，自應重新執行觀察、勒戒或強制戒治等治療程序
    ，並於治療程序執行完畢後，由檢察官為不起訴處分，毋庸
    對之追訴處罰；反之，在「再犯」之情形，因其先前所為治
    療程序顯未能收戒斷毒癮之效，且考量施用毒品者之再犯率
    偏高，乃簡化其刑事處遇程序，而逕予追訴處罰，不再施以
    治療程序。參酌上開立法理由，修正毒品危害防制條例就施
    用毒品者，祇於「初犯」及「5 年後再犯」二種情形，有其
    追訴條件之限制，即須於初犯經觀察、勒戒或強制戒治釋放
    後，5 年內均無施用毒品之行為，始能認其前所實施之觀察
    、勒戒或強制戒治已足遮斷毒癮，而得於5 年後再犯時，再
    予適用初犯之規定，重行觀察、勒戒等程序。倘5 年內已經
    再犯，被依法追訴處罰，縱其第3 次（或第3 次以上）施用
    毒品之時間在初犯釋放5 年以後，即與「5 年後再犯」之情
    形有別，且因已於「5 年內再犯」，顯見其再犯率甚高，原
    實施觀察、勒戒或強制戒治，已無法收其實效，而無5 年戒
    斷期之存在，自無再經觀察、勒戒及強制戒治之必要，即應
    依該條例第10條處罰，始符新法修正之本旨（最高法院95年
    度第7 次刑事庭決議、最高法院95年度臺非字第59號、第65
    號判決意旨可資參照）。查被告乙○○前因施用毒品案件，
    經法院裁定送觀察勒戒及強制戒治後，於民國88年9 月10日
    強制戒治執行完畢，經臺灣臺北地方法院檢察署檢察官於88
    年9 月10日以88年度戒毒偵字第28號處分不起訴確定。復於
    90年12月上旬起至91年4 月3 日下午6 時許，以及93年6 月
    19日早上7 時許，各再犯施用毒品罪，分別經臺灣臺北地方
    法院檢察署檢察官提起公訴並聲請強制戒治，於93年1 月9
    日因毒品危害防制條例修正而免除強制戒治，並經臺灣臺北
    地方法院以92年度訴字第347 號、93年度訴字第1130號各判
    決處有期徒刑10月確定，於95年2 月10日執行完畢；又因施
    用毒品案件，經臺灣臺北地方法院於96年3 月5 日以96年度
    訴字第107 號判決處有期徒刑10月，於96年4 月2 日確定，
    有各該起訴書、判決書以及臺灣高等法院被告前案紀錄表各
    1 份在卷可憑，是被告乙○○於88年9 月10日強制戒治執行
    完畢釋放後5 年內再犯施用毒品罪，經上開法院判決確定後
    ，又犯施用第一級毒品及第二級毒品犯行，事證明確，堪以
    認定。
四、核被告所為，分別係犯毒品危害防制條例第10條第1 項之施
    用第一級毒品罪及同條第2 項之施用第二級毒品罪。被告於
    施用第一級及第二級毒品前後之持有毒品之低度行為為施用
    之高度行為所吸收，均不另論罪。被告有事實欄所載前科執
    行情形，此有臺灣高等法院被告前案紀錄表在卷可佐，其於
    前案有期徒刑執行完畢後5 年內，故意再犯有期徒刑以上之
    3 罪，為累犯，各應依法加重其刑。被告所犯上開3 罪，犯
    意個別，應分論併罰。爰審酌被告曾有上述施用毒品之前科
    ，且經觀察勒戒及強制治程序，仍無法戒除，復又觸犯本件
    犯行，顯示其無戒絕之決心，又其施用毒品傷害自身健康，
    為直接危害他人，本件犯後被告又已坦承犯行，態度尚屬良
    好等一切情狀，分別量處如主文所示之刑，並定其應執行之
    刑。扣案如事實欄一、(一)所載之第一級毒品海洛因1 包暨海
    洛因殘渣袋1 只（合計淨重0.07公克），以及扣案如事實欄
    一、(二)所載之第一級毒品海洛因1 包（驗餘淨重0.0771公克
    ），均應依毒品危害防制條例第18條第1 項前段宣告沒收銷
    燬，包裝海洛因之空塑膠包裝袋3 只，以及注射針筒1 支、
    杓子1 支，均為被告所有供施用上開毒品之工具，業為被告
    供承明確，均依法宣告沒收。
五、臺灣士林地方法院檢察署96年7 月31日以甲○清社96毒偵12
    31字第08783 號函請併辦意旨另以：被告乙○○基於施用第
    1 級毒品海洛因之犯意，於96年5 月10日上午某時許，在臺
    北市○○區○○路47號附近公園廁所內，施用第一級毒品海
    洛因，嗣因乙○○係毒品列管人口，經警通知於翌日15時28
    分許，前往警局採尿鑑驗呈嗎啡陽性反應，因認被告另涉毒
    品危害防制條例第10條第1 項之施用第1 級毒品罪嫌，且與
    前揭如事實欄一、(一)經本院論罪科刑之施用第1 級毒品犯行
    間，具有集合犯之包括一罪關係，為事實上一罪，請求併予
    審理云云。惟查，施用毒品者之多次施用毒品犯行，其施用
    原因不一而足，其多次施用毒品之行為，未必皆出於行為人
    之一個犯意決定，並非逕得以集合犯或接續犯視之而論以一
    罪，仍應依個案採證獨立判斷（最高法院96年度第9 次刑事
    庭會議決議參照）。經查，上開併辦意旨書所指被告施用第
    1 級毒品海洛因之犯行，固均據被告自白不諱，復有臺灣尖
    端先進生技醫藥股份有限公司96年5 月18日濫用藥物檢驗報
    告1 紙在卷可稽（參見臺灣士林地方法院檢察署96年度毒偵
    字第1231號卷第10頁），堪認移送併辦意旨所指之被告施用
    第1 級毒品犯行屬實。惟被告如移送併辦意旨書所指被告施
    用第1 級毒品海洛因犯行之時點，係於96年5 月10日上午某
    時，與被告上揭經本院如事實欄一、(一)論罪科刑之施用第1
    級毒品之時點即96年5 月17日9 時許，相隔近1 週之久，時
    間上已有相當之差距。且被告施用毒品之行為，均係為滿足
    各該次之毒癮，於滿足毒癮後，該次行為即已完成；是各次
    行為均具獨立性，其前後次施用毒品行為間，自無密切不可
    分之關係，應各自獨立構成同一施用毒品罪責，不符集合犯
    、接續犯之要件，從而，併辦意旨書所指之被告施用第1級
    毒品犯行與前揭經本院論罪科刑部分，即無接續犯或集合犯
    之一罪關係，並非起訴效力所及，本院就併案部分即無從併
    予審理，應退由檢察官另為適法之偵處。
據上論斷，應依刑事訴訟法第273 條之1 第1 項、第299 條第1
項前段，毒品危害防制條例第10條第1 項、第2 項，第18條第1
項前段、刑法第11條、第47條第1 項、第51條第5 款，第38條第
1 項第2 款，判決如主文。
本案經檢察官鄭富城到庭執行職務
中    華    民    國    98    年    6     月    23    日
                  刑事第五庭法  官  許辰舟
以上正本證明與原本無異。
如不服本判決，應於收受送達後10日內向本院提出上訴狀，其未
敘述上訴理由者，應於上訴期間屆滿後20日內向本院補提理由書
狀（均須按他造當事人之人數附繕本）。
                            書記官  李典育
中    華    民    國    98    年    6     月    23    日
附錄論罪科刑法條全文：
毒品危害防制條例第10條
施用第一級毒品者，處 6 月以上 5 年以下有期徒刑。
施用第二級毒品者，處 3 年以下有期徒刑。


司法院資訊處製作；財團法人民間司法改革基金會備份。
